【裁判字號】    97,訴,2163
【裁判日期】    971223
【裁判案由】    偽造文書等
【裁判全文】
臺灣臺南地方法院刑事判決              97年度訴字第2163號
公  訴  人  臺灣臺南地方法院檢察署檢察官
被      告  甲○○
被      告  乙○○
上列被告因偽造文書等案件，經檢察官提起公訴（97年度偵字第
11219號），本院合議庭裁定進行簡式審判程序，並判決如下：
    主  文
甲○○共同犯偽造特種文書共貳罪，均累犯，各處有期徒刑肆月
，扣案如附表編號一至三所示之物均沒收。又共同犯行使偽造公
文書罪，累犯，處有期徒刑壹年貳月，扣案如附表所示之物均沒
收。應執行有期徒刑壹年陸月，扣案如附表所示之物均沒收。乙○○共同犯偽造特種文書罪，處有期徒刑參月，扣案如附表編號
三所示之物沒收；又共同犯行使偽造公文書罪，處有期徒刑壹年
，扣案如附表所示之物均沒收。應執行有期徒刑壹年貳月，扣案
如附表所示之物均沒收。
    事  實
一、甲○○前於民國93年間，因施用毒品案件，經法院判處有期
    徒刑8月、5月，應執行有期徒刑1年確定；復於94年間因施
    用毒品案件，經法院判處有期徒刑6月確定，上開2罪經接續
    執行，於95年7月9日縮短刑期執行完畢。詎仍不知悔改，因
    其向張寒 (綽號「BOSS」，未經起訴)所經營之地下錢莊借
    錢，屆期無法清償，經張寒之慫恿，遂於97年2、3月間，加
    入由張寒及張子榮（綽號「石頭」，未經起訴）等人所組成
    之詐騙集團，並擔任俗稱「車手」之取款工作。嗣甲○○即
    與張寒、張子榮及渠等所屬詐騙集團成員等成年人，共同基
    於偽造特種文書之犯意聯絡，先由甲○○於97年5月底、6月
    初某日，在桃園縣中壢市家樂福大賣場，提供其個人照片三
    張予張寒，再由張寒將該相片交予所屬詐騙集團其他成員，
    於不詳時間、地點，用以偽造「臺灣台中地方法院檢察署資
    產監察管理課服務證」（姓名: 江正一）、「臺灣高雄地方
    法院檢察署資產監察管理課服務證」（姓名: 陳潮煌）等關
    於服務之特種文書二張 (另一張相片未使用於本件犯行)，
    足生損害於上開機關管理服務證特種文書之正確性。翌日，
    張寒在上址，即將上開黏貼有甲○○相片之偽造服務證二張
    交付予甲○○，以供日後行騙所用。
二、乙○○嗣於97年7月間，為償還向張寒所經營地下錢莊之借
    款及賺取生活費，亦加入上開犯罪集團擔任俗稱「車手」之
    取款工作，並與甲○○、張寒、張子榮及渠等所屬詐騙集團
    成員等人，共同基於偽造特種文書之犯意聯絡，由乙○○於
    97年7月中旬某日，在臺南縣仁德鄉家樂福大賣場內，提供
    其個人照片三張交予依約前往之甲○○，甲○○再於翌日，
    在桃園縣中壢市某處，將該三張照片轉交予張寒，復由張寒
    將該照片交予所屬詐騙集團其他成員，於不詳時間、地點，
    用以偽造「內政部警政署檢察證」（姓名: 馬立元）之關於
    服務之特種文書一張（其他二張相片未使用於本件犯行），
    足生損害於上開機關管理服務證特種文書之正確性。約隔數
    日後，再由張寒將上開已黏貼有乙○○相片之偽造「內政部
    警政署檢察證」一張交予甲○○，甲○○旋將該偽造之「內
    政部警政署檢察證」一張轉交予乙○○，以供日後行騙所用
    。
三、嗣甲○○、乙○○復與張寒、張子榮及渠等所屬詐騙集團成
    員等人，共同基於意圖為自己不法所有及行使偽造公文書之
    犯意聯絡，先由張寒、張子榮所屬詐騙集團之其餘成員，於
    97 年8月4日上午9時許，撥打電話予丙○○，向其謊稱係「
    吳文正檢察官」，因辦案需要，要求丙○○提供新臺幣（下
    同）50萬元，並表示會派人前往丙○○位於臺南縣新營市土
    庫里之住處附近領取該款項。繼由甲○○、乙○○二人依照
    前開犯罪集團之指示，於97年8月4日下午3時30分許，攜帶
    上開偽造之「內政部警政署檢察證」、「臺灣台中地方法院
    檢察署資產監察管理課服務證」、「臺灣高雄地方法院檢察
    署資產監察管理課服務證」等關於服務之特種文書各一張，
    前往臺南縣新營市土庫里，準備向丙○○領取詐騙款項。彼
    二人並於當日到場前，先在車上以上開犯罪集團提供之手提
    電腦及印表機，接收該詐騙集團成員先於不詳時間、地點，
    所偽造「臺灣臺北地方法院檢察署監管科收據」之公文書（
    其上蓋有偽造之「臺灣臺北地方法院檢察署」印文1枚，該
    偽造之公印未經扣案）之電子檔案後，隨即列印上開偽造之
    「臺灣臺北地方法院檢察署監管科收據」公文書一張，供作
    詐騙丙○○使用。惟丙○○因於同年8月1日，已遭不明詐騙
    集團之成員謊稱係檢察官辦案需要，欲凍結丙○○之銀行帳
    戶，要求丙○○提供180萬元至國庫，使丙○○受騙而依指
    示匯款180萬元，丙○○因而對於同年8月4日之詐騙電話心
    存懷疑，遂向警方報案。隨後丙○○即配合警方，由丙○○
    假意依照上開詐騙集團之指示，攜帶50萬元之現金，於同日
    下午3時30分許，在臺南縣新營市土庫里土庫國小附近等候
    ，待甲○○駕車附載乙○○抵達上址，由乙○○行使偽造之
    「臺灣臺北地方法院檢察署監管科收據」一張交付予丙○○
    時，埋伏之員警旋出示證件而將甲○○、乙○○當場逮捕，
    彼二人因而未詐騙得手，惟仍足生損害於臺灣臺北地方法院
    檢察署執行公務之正確性，並扣得偽造之「臺灣臺北地方法
    院檢察署監管科收據」1紙，及偽造之「內政部警政署檢察
    證」、「臺灣台中地方法院檢察署資產監察管理課服務證」
    、「臺灣高雄地方法院檢察署資產監察管理課服務證」各1
    張，以及被告二人所持行動電話6支（含晶片卡6張，起訴書
    誤載為5支電話、5張晶片卡）、手提電腦1台（含無線網卡
    ）、印表機1台、手提無線電2支、記錄被害人地址之紙張1
    張等物。
四、案經丙○○訴由臺南縣警察局、內政部警政署刑事警察局南
    部打擊犯罪中心共同移送臺灣新竹地方法院檢察署檢察官偵
    查起訴。
    理  由
一、本件被告二人被訴犯刑法第211條、第212條、第216條、第
    218條第1項、第339條第1項之行使偽造公文書、行使偽造特
    種文書、詐欺取財等罪，均非死刑、無期徒刑、最輕本刑為
    3 年以上有期徒刑之罪或高等法院管轄第一審之案件，被告
    於本院準備程序就被訴事實為有罪之陳述，經本院合議庭認
    合於刑事訴訟法第273條之1之規定，裁定進行簡式審判程序
    ，合先敘明。
二、訊據被告甲○○、乙○○二人對於上開事實迭於警詢、偵審
    均供認不諱，並經告訴人丙○○於警詢、偵訊中之指證明確
    ，且有「臺灣臺北地方法院檢察署監管科收據」1紙、搜索
    扣押筆錄、扣押物品目錄表、扣案物照片等資料附卷，及偽
    造「內政部警政署檢察證」、「臺灣台中地方法院檢察署資
    產監察管理課服務證」、「臺灣高雄地方法院檢察署資產監
    察管理課服務證」各1張，以及行動電話6支（含晶片卡6張
    ）、手提電腦1臺（含無線網卡）、印表機1臺、手提無線電
    2 支、記錄被害人地址之紙張1張等物扣案可稽。被告二人
    自白與事實相符，本件事證已甚明確，被告二人所犯上開犯
    行均堪以認定。
三、核被告甲○○所為如事實一、二之行為，均係犯刑法第212
    條偽造特種文書罪；所為如事實三之行為，係犯刑法第339
    條第3項、第1項之詐欺取財未遂、第216條、第211條之行使
    偽造公文書等罪。被告乙○○所為如事實二之行為，係犯刑
    法第212條偽造特種文書罪；所為如事實三之行為係犯刑法
    第339條第3項、第1項之詐欺取財未遂、第216條、第211條
    之行使偽造公文書等罪。被告二人上開偽造「臺灣臺北地方
    法院檢察署」公印文為其偽造上開「臺灣臺北地方法院檢察
    署監管科收據」公文書之行為所吸收；而其偽造「臺灣臺北
    地方法院檢察署監管科收據」公文書之行為，復為其行使該
    公文書之行為所吸收，均不另論罪。被告甲○○就事實一所
    示犯行與張寒、張子榮及渠等所屬詐騙集團成員等成年人；
    被告甲○○、乙○○就事實二、三所示之犯行與張寒、張子
    榮及渠等所屬詐騙集團成員等成年人，均有犯意聯絡及行為
    分擔，均應論以共同正犯。被告甲○○所為如事實一所示以
    一次交付三張相片之行為，供共犯共同一次偽造上開「臺灣
    台中地方法院檢察署資產監察管理課服務證」及「臺灣高雄
    地方法院檢察署資產監察管理課服務證」等關於服務之特種
    文書二張，分別侵害該二機關管理上開特種文書正確性之法
    益，而均觸犯刑法第212條偽造特種文書之罪名，為想像競
    合犯，應從重論以一偽造特種文書罪處斷。被告二人以一行
    使上開偽造「臺灣臺北地方法院檢察署監管科收據」公文書
    向告訴人詐騙財物未遂之行為，觸犯刑法第339條第3項、第
    1 項之詐欺取財未遂罪及同法第第216條、第211條行使偽造
    公文書罪，為想像競合犯，應依刑法第55條之規定從一重論
    以刑法第216條、第211條之行使偽造公文書罪。被告甲○○
    所犯二次偽造特種文書罪（如事實一、二）及一次行使偽造
    公文書罪（如事實三）；被告乙○○所犯一次偽造特種文書
    罪（如事實二）及一次行使偽造公文書罪（如事實三）間，
    犯意各別，行為互異，所侵害法益亦不相同，均為數罪，應
    予分論併罰。公訴意旨認被告二人所犯上開各罪均為想像競
    合犯之關係，尚有未洽。
四、被告甲○○有如事實欄所載之前案科刑及執行紀錄，有台灣
    高等法院被告前案紀錄表在卷可參，其受有期徒刑之執行完
    畢5年以內故意再犯有期徒刑以上之罪，為累犯，應依刑法
    第47條第1項規定加重其刑。爰審酌被告甲○○有妨害自由
    、詐欺、賭博及多次施用毒品等前科紀錄，素行欠佳；被告
    乙○○無犯罪前科紀錄，素行尚佳，彼二人為貪圖利益而與
    詐騙集團共犯本件犯行，嚴重危害社會秩序，並損及公務機
    關執行公務之正確性，惟犯後均坦承犯行態度良好，且就所
    屬犯罪集團之成員及犯罪態樣等情均詳為供述，協助檢警追
    查共犯頗具功效，顯均有悛悔之意，且本件並未對於告訴人
    造成財產上損害，及彼二人參與犯罪情節程度等一切情狀，
    分別量處如主文所示之刑，以勵自新。公訴意旨雖就被告二
    人均具體求刑一年，惟被告等所犯上開行使偽造公文書罪之
    最低法定刑即為一年以上，而被告甲○○為累犯，依法應加
    重其刑已如前述，其復有偽造特種文書二罪併罰，自不得僅
    宣告或定執行刑為有期徒刑一年；另被告乙○○除犯行使偽
    造公文書罪外，復有偽造特種文書一罪，自應酌予定其應執
    行之刑如主文所示，公訴意旨就被告二人均具體求刑有期徒
    刑一年，於法尚有未洽，併此敘明。扣案之「臺灣臺北地方
    法院檢察署監管科收據」1紙屬被告與共犯所有供犯罪所用
    之物，其上「臺灣臺北地方法院檢察署」之印文為偽造之公
    印文，應依刑法第38條第1項第2款、第219條之規定併予宣
    告沒收；扣案之偽造「內政部警政署檢察證」、「臺灣台中
    地方法院檢察署資產監察管理課服務證」、「臺灣高雄地方
    法院檢察署資產監察管理課服務證」各1張，分別係被告二
    人與共犯所有因犯罪所得（事實一、二部分）及被告二人共
    同預備供犯罪所用（事實三部分）之物，應依刑法第38條第
    1項第2款宣告沒收；扣案之門號0000000000、0000000000、
    0000000000行動電話3支（含晶片卡3張）、手提電腦1台（
    含無線網卡）、印表機1台、手提無線電2支、記錄被害人地
    址之紙張1張等物，均為被告與共犯所有供犯罪所用之物，
    應依刑法第38條第1項第2款宣告沒收。至於未扣案之「臺灣
    臺北地方法院檢察署」公印，為免將來執行之困難；另扣案
    之彰化銀行提款卡1張為被告甲○○女友所有之物；扣案之
    門號0000000000、0000000000、0000000000號行動電話3支(
    含晶片卡3枚)，分別為被告二人日常生活所用之物，均非供
    本件犯罪所用之物，業經被告二人陳明在卷，故均不予宣告
    沒收，附此敘明。
五、至公訴意旨另以: 被告甲○○、乙○○二人均另有行使如附
    表編號一至三所示偽造特種文書之犯行，而另論以行使偽造
    特種文書之罪名云云。惟按所謂行使偽造之文書，乃依文書
    之用法，以之充作真正文書而加以使用之意，故必須行為人
    就所偽造文書之內容向他方有所主張，始足當之；若行為人
    雖已將該文書提出，而尚未達於他方可得瞭解之狀態者，則
    仍不得謂為行使之既遂，自不能依刑法第216條之規定對之
    處罰 (最高法院72年台上字第4709號判例參照）。查本件被
    告二人分別於上開事實一、二所示時地偽造如附表編號一至
    三所示特種文書後，雖有於上開事實三所示時地，攜帶上開
    特種文書準備向告訴人丙○○領取詐騙款項，惟彼二人自始
    至終均未曾向該告訴人出示而行使上開特種文書，僅交付如
    附表編號4之收據予告訴人之情，業經被告二人迭於偵審供
    明在卷，核與告訴人於警詢及偵查中證稱: 「他有拿一張『
    台灣台北地方法院檢察署監管科』 (署名: 檢察官吳文正)
    的公文給我」、「他拿一張資料給我」等語相符，堪認被告
    二人並無將所偽造上開特種文書之內容向告訴人有所主張，
    並以之充作真正文書而加以行使之行為。揆諸上開判例意旨
    ，自不能論以刑法第216條行使偽造特種文書之罪名。惟認
    被告二人此部分犯行，與上開論偽造特種文書罪之事實，有
    吸收犯之一罪關係，故均不另為無罪諭知，併此敘明。
六、據上論斷，依刑事訴訟法第273條之1第1項、第299條第1項
    前段，刑法第28條、第212、第216條、第211條、第339 條
    第1項、第3項、第47條第1項、第55條、第51條第5款、第38
    條第1項第2款、第219條，刑法施行法第1條之1，判決如主
    文。
本案經檢察官丁○○到庭執行職務
中    華    民    國    97    年    12    月    23    日
                       刑事第七庭  法  官   賴純慧
以上正本證明與原本無異。
如不服本判決應於收受本判決後10日內向本院提出上訴書狀，上
訴書狀應敘述具體理由。上訴書狀未敘述上訴理由者，應於上訴
期間屆滿後20日內補提理由書狀於本院 (均須按他造當事人之人
數附繕本 )「切勿逕送上級法院」。
中    華    民    國    97    年    12    月    23    日
                                   書記官   吳昕韋
附表:
┌──┬────────────────────────┐
│編號│     扣  案  物  品                             │
├──┼────────────────────────┤
│ 一 │偽造黏貼有被告甲○○相片之「臺灣台中地方法院檢察│
│    │署資產監察管理課服務證」 (姓名: 江正一)壹張。   │
├──┼────────────────────────┤
│ 二 │偽造黏貼有被告甲○○相片之「臺灣高雄地方法院檢察│
│    │署資監察管理課服務證」(姓名:陳潮煌)壹張。       │
├──┼────────────────────────┤
│ 三 │偽造黏貼有被告乙○○相片之「內政部警政署檢察證」│
│    │(姓名:馬立元)壹張。                             │
├──┼────────────────────────┤
│ 四 │偽造之「臺灣臺北地方法院檢察署監管科收據」壹紙暨│
│    │其上「臺灣臺北地方法院檢察署」公印文壹枚。      │
├──┼────────────────────────┤
│ 五 │門號0000000000、0000000000行動電話貳支（含晶片  │
│    │卡貳枚）、手提電腦壹台（含無線網卡）、印表機壹台│
│    │、手提無線電貳支、記錄被害人地址之紙張壹張。    │
└──┴────────────────────────┘
附錄本案論罪法條
刑法第212條
偽造、變造護照、旅券、免許證、特許證及關於品行、能力服務
或其他相類之證書、介紹書，足以生損害於公眾或他人者，處1
年以下有期徒刑、拘役或300 元以下罰金。
刑法第216條
行使第210 條至第215 條之文書者，依偽造、變造文書或登載不
實事項或使登載不實事項之規定處斷。
刑法第211條
偽造、變造公文書，足以生損害於公眾或他人者，處1 年以上7
年以下有期徒刑。
刑法第339條
意圖為自己或第三人不法之所有，以詐術使人將本人或第三人之
物交付者，處5 年以下有期徒刑、拘役或科或併科1000元以下罰
金。
以前項方法得財產上不法之利益或使第三人得之者，亦同。
前二項之未遂犯罰之。


司法院資訊處製作；財團法人民間司法改革基金會備份。
